【裁判字號】    95,重訴,14
【裁判日期】    951122
【裁判案由】    毒品危害防制條例
【裁判全文】
臺灣桃園地方法院刑事判決              95年度重訴字第14號
公  訴  人  臺灣桃園地方法院檢察署檢察官
被      告  丙○○
                    （現因另案於臺灣桃園監獄執行中）
選任辯護人  呂福元律師
            李晉安律師
被      告  戊○○
選任辯護人  呂福元律師
            林亦書律師
被      告  辛○○
選任辯護人  邱鎮北律師
            廖克明律師
上列被告因違反毒品危害防制條例案件，經檢察官提起公訴（94
年度偵字第17666 號），本院判決如下：
    主  文
丙○○共同連續販賣第一級毒品，累犯，處無期徒刑，褫奪公權
終身；扣案之第二級毒品甲基安非他命陸大包（總毛重伍仟參佰
零參公克，含包裝塑膠袋總重壹佰貳拾陸點玖伍公克）、參小包
（總毛重參拾肆點零伍公克，含包裝塑膠袋總重參點伍伍公克）
，均沒收銷燬之；扣案之行動電話壹具（含000000000
0號ＳＩＭ卡，不含門號）、扣案之電子秤參臺，均沒收之；未
扣案之行動電話參具（各含0000000000號、0000
000000號、0000000000號ＳＩＭ卡壹張，均不
含門號）均沒收之，如全部或一部不能沒收時，均追徵其價額；
未扣案之販賣毒品所得新臺幣捌萬陸仟元沒收，如全部或一部不
能沒收時，以其財產抵償之。
戊○○共同連續販賣第一級毒品，處無期徒刑，褫奪公權終身；
扣案之第二級毒品甲基安非他命陸大包（總毛重伍仟參佰零參公
克，含包裝塑膠袋總重壹佰貳拾陸點玖伍公克）、參小包（總毛
重參拾肆點零伍公克，含包裝塑膠袋總重參點伍伍公克），均沒
收銷燬之；扣案之行動電話貳具（各含0000000000號
、0000000000號ＳＩＭ卡壹張，均不含門號）、扣案
之電子秤參臺，均沒收之；未扣案之行動電話參具（各含000
0000000號、000000000號、00000000
00號ＳＩＭ卡壹張，均不含門號）均沒收之，如全部或一部不
能沒收時，均追徵其價額；未扣案之販賣毒品所得新臺幣捌萬柒
仟元沒收，如全部或一部不能沒收時，以其財產抵償之。
辛○○幫助販賣第二級毒品，處有期徒刑拾參年，扣案之行動電
話壹具（含0000000000號ＳＩＭ卡壹張，不含門號）
沒收之。
    事  實
一、丙○○前於民國81年間因肅清煙毒條例等案件，經法院分別
    判處有期徒刑8 年、3 年6 月確定，並經定應執行有期徒刑
    8 年，於85年6 月27日因縮短刑期假釋出監，而於90年11月
    2 日假釋期滿未被撤銷視為執行完畢。
二、丙○○、戊○○係同居男女朋友關係（起訴書誤載為夫妻關
    係），均明知海洛因、甲基安非他命係毒品危害防制條例第
    2 條第1 項第1 款、第2 款所明定之第一級、第二級毒品，
    不得非法持有、販賣，竟共同意圖營利，並基於販賣第一級
    、第二級毒品之概括犯意聯絡，自民國94年5 月間某日起至
    同年10月6 日止，推由丙○○負責對外以不詳價格向某姓名
    年籍不詳綽號「阿龍」之男子及其他不詳之人，販入數量不
    詳之海洛因、甲基安非他命後，隨即在其等位於桃園縣桃園
    市○○路403 巷8 號10樓及桃園縣桃園市○○街171 號4 樓
    等租屋處，以丙○○所有之電子秤3 臺將之分裝後，於94年
    5 月間某日起至同年8 月6 日止，推由戊○○以其所有之00
    00000000號、0000000000號行動電話，接聽甲○○以000000
    0000號行動電話撥打之電話，約定時間、地點後，由戊○○
    出面在桃園縣桃園市○○路「世界花園大廈」旁等地點，先
    後販賣第一級毒品海洛因予甲○○共12次，其中金額新臺幣
    （下同）4 千元（即海洛因量略少於4 分之1 錢）1 次、5
    千元（即海洛因量4 分之1 錢）10次、1 萬元（即海洛因量
    半錢）1 次；另於94年5 月間某日及同年8 月6 日由戊○○
    販賣海洛因予甲○○之同時，亦一併販賣不詳數量第二級毒
    品甲基安非他命予甲○○2 次，每次金額1 千元，共2 千元
    ；並於94年8 月1 日中午12時47分許，由丙○○以其所有之
    0000000000號行動電話接聽甲○○電話，相約於同日下午1
    時許，在桃園縣桃園市○○街127 號「御花園KTV 」前，由
    丙○○出面以2 萬元之代價販賣1 錢之海洛因予甲○○，以
    供甲○○施用（甲○○施用第一級、第二級毒品部分，另分
    別經本院判處有期徒刑1 年、8 月，並定應執行刑1 年6 月
    確定），丙○○、戊○○上開販賣第一級、第二級毒品所得
    共合計8 萬6 千元。又於94年10月初某日，丙○○再透過友
    人辛○○代為尋找毒品貨源，辛○○明知甲基安非他命係毒
    品危害防制條例所明定之第二級毒品，不得非法持有、販賣
    ，竟基於幫助丙○○販入第二級毒品意圖販賣營利之犯意，
    透過管道知悉乙○○（即起訴書所載綽號「阿政」之人，未
    據檢察官起訴）持有大量甲基安非他命，乃與之聯繫，得知
    乙○○有10公斤以上之甲基安非他命願以每公斤68萬元之代
    價出售，辛○○隨即於同年10月6 日下午3 時23分以其友人
    所有之0000000000號行動電話與丙○○所有之0000000000號
    行動電話聯繫，並告知上情，惟因丙○○能籌得之現金有限
    ，僅能購買5 公斤之量，即透過辛○○與乙○○聯繫議定以
    每公斤68萬元購買5 公斤甲基安非他命，丙○○乃承續上開
    與戊○○意圖營利而販賣第二級毒品之概括犯意聯絡，備妥
    360 萬元後商請不知情之癸○○（經檢察官為不起訴處分）
    駕駛車牌號碼1238─FR號之自用小客車，於同日下午5 時許
    在桃園縣桃園市○○街171 號前接丙○○上車，之後與被告
    辛○○會合後，即趨車前往基隆，途中經過林口時，改由丙○○駕駛該車到基隆，延途皆由乙○○撥打辛○○所有之00
    00000000號行動電話聯絡，駕車至基隆市後，辛○○就請丙○○在一不知名之橋下（即辛○○與乙○○方面相約之地點
    ），等候乙○○方面之人前來，隨後一不詳姓名之男子即騎
    乘機車搭載丁○○（另由檢察官偵辦中）前來，該男子與丁○○見辛○○在車上就進入丙○○等人所搭載之自用小客車
    ，該男子並對辛○○稱：「要340 萬」，丙○○在車上點清
    340 萬元交予該男子，該男子隨即騎乘機車離去，丁○○留
    在車上並要丙○○往前直開，丙○○就駕車到某一檳榔攤前
    等候所購買之5 公斤甲基安非他命，丁○○並下車坐到其旁
    機車上面等候，其後就由一不詳姓名之人騎乘機車靠近丙○○所駕駛之自用小客車，並將丙○○所購買之甲基安非他命
    丟入後座辛○○所坐的位置，交易完成後，即由丙○○駕車
    返回桃園。惟上開情事已為臺灣桃園地方法院檢察署檢察官
    及桃園縣政府警察局刑警大隊專責查緝小組所查悉，於同日
    晚間7 時50分許，在國道1 號公路南向泰山收費站前為警查
    獲，並自上開自用小客車內扣得前揭購得之甲基安非他命5
    大包（總計毛重5,127.66公克），並扣得丙○○所有供販入
    甲基安非他命所用之0000000000號行動電話乙具，以及辛○○所有供幫助販入甲基安非他命之用的0000000000號行動電
    話乙具。隨後經丙○○同意警方搜索，於同日晚上8 時許自
    丙○○位於桃園縣桃園市○○街171 號4 樓租屋處，扣得丙○○所有之甲基安非他命1 大包（毛重175.34公克；連同前
    述購得甲基安非他命，共6 大包，總毛重5,303 公克，包裝
    塑膠袋總重126.95公克）、3 小包（總毛重34.05 公克，包
    裝塑膠袋總重3.55公克），以及被告丙○○所有用以分裝販
    賣第一、二級毒品所用之電子秤1 臺；復於同日晚上9 時許
    ，在同縣市○○路403 巷8 號10樓處扣得被告丙○○所有用
    以分裝販賣第一、二級毒品所用之電子秤2 臺等物品。
三、戊○○於丙○○被查獲後，仍未知警惕，將丙○○於查獲前
    存放於桃園縣桃園市○○街171 號7 號停車位倉庫之海洛因
    、甲基安非他命各約半兩取出，於95年1 月7 日某時庚○○
    以其使用之0000000000號行動電話撥入戊○○所有之000000
    0000號行動電話表示欲購買甲基安非他命，戊○○竟單獨承
    續前開販賣第二級毒品之概括犯意（但已與丙○○無犯意聯
    絡），將甲基安非他命分裝，於同日在桃園縣桃園市○○街
    171 號前，以1 千元之代價販賣不詳數量之甲基安非他命予
    庚○○1 次，以供庚○○施用（庚○○施用第二級毒品部分
    ，另經本院裁定觀察、勒戒及令入戒治處所強治戒治），惟
    警方前已對戊○○實施監聽，並經甲○○供出係向丙○○、
    戊○○購買毒品等上情，警方乃於95年1 月17日下午5 時20
    分許持臺灣桃園地方法院檢察署檢察官拘票拘提戊○○到案
    ，並持本院搜索票對戊○○之桃園縣桃園市○○街171 號4
    樓租屋處實施搜索，扣得戊○○所有，供販賣甲基安非他命
    所用之行動電話1 具（含0000000000號SIM 卡1 張）。適庚○○再度撥打上開行動電話予戊○○欲再購買毒品，為警方
    接聽，警方於是與庚○○相約至該租屋處樓下見面，警方表
    明身分後，庚○○並亦供承上情。
四、案經桃園縣政府警察局移送臺灣桃園地方法院檢察署檢察官
    偵查起訴。
    理  由
壹、證據能力部分：
  一、被告戊○○之自由：
    (一)按被告之自白，非出於強暴、脅迫、利誘、詐欺、疲勞訊
      問、違法羈押或其他不正之方法，且與事實相符者，得為
      證據，刑事訴訟法第156 條第1 項定有明文。
    (二)被告戊○○於本院審理時，抗辯伊於警詢、檢察官偵查、
      本院羈押訊問時之自白，係因為警察說承認賣毒品給庚○○，並跟檢察官懺悔，這樣比較有交保的機會，伊為了交
      保才承認，又當時伊在提藥，精神不太好，有的筆錄是警
      察自己做的，自己講什麼都不知道云云。被告戊○○之辯
      護人並稱：警詢時，警員有跟被告戊○○說若承認有販賣
      毒品給庚○○的話，到法院就可獲得交保，所以被告戊○○於偵查中、羈押訊問時所為的自白無證據能力，因為受
      到查獲警員的利誘云云。
    (三)惟查，被告戊○○於警局第一次詢問時，係95年1 月17日
      下午7 時許，當時警員詢問被告戊○○是否接受夜間訊問
      ，被告戊○○即予以拒絕，直到翌日（18日）上午10時30
      分許，被告戊○○之辯護人林亦書律師到場後，才接受警
      員之詢問，而且於警詢時，辯護人林亦書律師全程在場等
      情，業據證人即承辦警員陳泰江到庭證述明確（見本院95
      年7 月11日審理筆錄第3 頁至第4 頁），並為被告戊○○
      之警詢筆錄所載明（見95年度偵字第2249號偵查卷宗第6
      頁至第8 頁）。而且被告戊○○於警局詢問時，就有無販
      賣毒品給甲○○乙節，復供稱：「我沒有賣給甲○○…」
      、「…他（按指甲○○）所說2 錢我沒有拿給他，他也沒
      有拿錢給我」等語（見同上偵卷第10頁、11頁），就其有
      無販賣毒品給甲○○之事實，均明確加以否認，顯見被告
      戊○○於警詢時之精神狀態良好。又被告戊○○在警員問
      及：「1 個現金，幫我裝成3 個4/1 （按即4 分之1 ，下
      同），幫我洗一下」等語之電話監聽譯文代表何意時，被
      告戊○○供稱：「我不記得」等語，另警員詢問：「晚一
      點要硬的半個、明天軟的1 個」之電話監聽譯文代表何意
      時，被告戊○○復供稱：「時間那麼久了我忘了」等語（
      見同上偵卷第11頁），觀之被告就相關涉及販毒之點，均
      以「忘記了」來回覆，警詢筆錄亦照實予以記載，亦足見
      被告戊○○所稱係警員利用伊精神狀態不好，而擅自製作
      筆錄內容之辯解，並不足採。
    (四)證人陳泰江並證稱：「（問：你們有沒有向被告戊○○說
      ，快過年了，如果承認的話，要有懺悔的心，檢察官那邊
      才有可能交保？）沒有這樣講，我叫她對她犯罪的部分據
      實陳述。」「（問：你有沒有跟戊○○說，如果照警詢所
      說的跟檢察官講，檢察官才可以讓她交保？）我們沒有這
      樣跟她講，辯護律師那時也在辦公室，警詢從頭到尾，辯
      護人都在場」等語明確（見95年7 月11日審理筆錄第4 頁
      ）。又被告戊○○於95年1 月18日經檢察官訊問後，認犯
      罪嫌疑重大，有羈押之原因與必要，而向本院聲請羈押，
      本院羈押庭訊問時，被告戊○○對於警詢筆錄仍表示沒有
      意見，對於檢察官訊問筆錄之內容，並供稱：「我是在94
      年間開始賣，今年就是1 月8 、9 號間，只有庚○○拿一
      點點安非他命而已」等語。再者，對於被告是否聲請羈押
      以及決定羈押與否，乃係檢察官、法官之職權，並非司法
      警察所能決定，乃係眾所周知之事，被告戊○○係一心智
      成熟之成年人，豈有不知之理。是被告戊○○辯稱係受到
      警員之利誘說只要承認犯行，並跟檢察官懺悔，這樣比較
      有交保的機會，伊為了交保才承認云云，亦與常理不符。
    (五)綜上，被告戊○○及其辯護人上開辯解並不足採，又被告
      戊○○之自白亦查與事實相符（詳後述），揆諸上揭刑事
      訴訟法第156 條第1 項規定得為證據，被告戊○○及其辯
      護人辯稱該筆錄無證據能力云云，自無可取。
  二、被告戊○○於警局詢問時之陳述，對於被告丙○○、辛○○之證據能力：
    (一)按憲法第16條保障人民之訴訟權，就刑事被告而言，包含
      其在訴訟上應享有充分之防禦權。刑事被告詰問證人之權
      利，即屬該等權利之一，且屬憲法第8 條第1 項規定「非
      由法院依法定程序不得審問處罰」之正當法律程序所保障
      之權利。為確保被告對證人之詰問權，證人於審判中，應
      依法定程序，到場具結陳述，並接受被告之詰問，其陳述
      始得作為認定被告犯罪事實之判斷依據。刑事審判上之共
      同被告，係為訴訟經濟等原因，由檢察官或自訴人合併或
      追加起訴，或由法院合併審判所形成，其間各別被告及犯
      罪事實仍獨立存在。故共同被告對其他共同被告之案件而
      言，為被告以外之第三人，本質上屬於證人，自不能因案
      件合併關係而影響其他共同被告原享有之上開憲法上權利
      ，司法院大法官會議著有釋字第582 號解釋。次按被告以
      外之人於檢察事務官、司法警察官或司法警察調查中所為
      之陳述，與審判中不符時，其先前之陳述具有較可信之特
      別情況，且為證明犯罪事實存否所必要者，得為證據，為
      刑事訴訟法第159 條之2 訂明。且所稱：「有較可信之特
      別情況」，即指相對之可信而言，亦即被告以外之人，先
      前之陳述背景，具有特別情況，而使其較審判中之陳述為
      可信時，例外的賦予證據能力；然判斷是否有可信之情況
      保證或相對可信之特別情況，純屬證據能力之審查，無關
      證據力之衡量，有無可信之情況保證或相對可信之特別情
      況，應就偵查或調查筆錄製作之背景、原因、過程等客觀
      事實加以觀察（此有最高法院94年度台上字第5709號判決
      可參）。故共同被告就其他共同被告之案件若已於法院審
      判中以證人身分到場具結陳述，並接受被告及其辯護人之
      詰問，而其審判中所為陳述與其於檢察事務官、司法警察
      官或司法警察調查中所為之陳述不符時，自得依刑事訴訟
      法第159 條之2 之規定判斷其於檢察事務官、司法警察官
      或司法警察調查中所為之陳述，是否具有證據能力。
    (二)被告戊○○於本案相對於同案被告丙○○、辛○○而言，
      係屬被告以外之第三人，本質上屬於證人，自不待言。查
      被告戊○○業經本院審理中以證人身分具結供證，並經檢
      察官、被告丙○○、辛○○及渠等辯護人依法行交互詰問
      。而被告戊○○於本院審理中所證述，與其前於警詢、偵
      查及本院羈押中之陳述固有所不符（詳後述）。然本院審
      酌被告戊○○於警局詢問時之供述，係出於其任意性，已
      如前述，又距本案發生時間較近，記憶清晰，且尚未衡量
      其他被告於刑事責任之利害關係，何況所陳述內容與監聽
      內容亦相符合等情形，堪認被告戊○○於警局詢問時所陳
      述者，具有較可信之特別情況，且為證明犯罪事實與否所
      必要，揆諸上開規定，此等陳述自得為證據。
  三、被告戊○○於檢察官訊問、本院羈押訊問時之供述，對於
      被告丙○○之證據能力：
    (一)按證人、鑑定人依法應具結而未具結者，其證言或鑑定意
      見，不得作為證據，刑事訴訟法第158 條之3 定有明文。
      而同法第159 條之1 第2 項雖規定，被告以外之人於偵查
      中向檢察官所為之陳述，除顯有不可信之情況者外，得為
      證據。惟該被告以外之人（含共同被告、共犯、被害人、
      證人等），於偵查中向檢察官所為之陳述，性質上仍屬傳
      聞證據（即審判外之陳述），然因檢察官依法有訊問被告
      、證人及鑑定人之權，證人、鑑定人且須「具結」，而檢
      察官向被告以外之人所取得之陳述，原則上均能遵守法律
      規定，不致違法取供，其可信性極高，為兼顧理論與實務
      ，因而規定除顯有不可信之情況者外，得為證據（參考刑
      事訴訟法第159 條之1 立法理由）。但被告以外之人於偵
      查中向檢察官所為之陳述，仍應依法具結，始有證據能力
      （最高法院94年度台上字第4056號判決意旨參照）。此於
      共同被告於審判外向法官所為之陳述，亦應為相同之解釋
      。且被告之同意僅具有處分其反對詰問權之權限，並不能
      因而取代證人依法應具結擔保其證言真實性以確保國家刑
      罰權之適正行使之作用，是證人依法應具結而未經具結，
      亦不因當事人於審判程序同意（或未聲明異議而視為同意
      ）作為證據，而得採為證據。
    (二)查本件被告戊○○於偵查中、本院羈押庭訊問時之供述，
      乃係檢察官、法院以被告身分對其偵訊所為，若以其等所
      陳親身經歷之經過，作為認定他人犯罪事實之依據時，乃
      居於證人之地位，亦即其證據方法為證人，仍須踐行有關
      證人之證據調查程序，惟依卷內資料，被告戊○○在偵查
      中、本院羈押庭訊問時，雖曾陳述有關被告丙○○販賣海
      洛因、甲基安非他命之事實，但此等陳述，皆未依法具結
      ，依刑事訴訟法第158 條之3 規定，不得作為證據。
  四、證人甲○○、庚○○於警局詢問之證述：
    (一)按被告以外之人於檢察事務官、司法警察官或司法警察調
      查中所為之陳述，與審判中不符時，依刑事訴訟法第159
      條之2的規定，須先前之陳述具有較可信之特別情況，且
      為證明犯罪事實存否所必要者，方得為證據，前已述及。
    (二)證人甲○○、庚○○於警局詢問時所為之陳述，對於被告
      丙○○、戊○○而言，固屬被告以外之人於審判外之陳述
      ，為傳聞證據，辯護人對上開證人陳述之證據能力亦有爭
      執，審酌證人甲○○、庚○○之警局詢問陳述與本院審理
      時之證述固有不符，然其等陳述並非違法取得，又距本案
      發生時間較近，記憶清晰，且尚未衡量其本身以及被告於
      刑事責任之利害關係，況證人甲○○所陳述內容與監聽內
      容也相符合，而證人庚○○於警局詢問之證述與被告戊○○之警詢供述、警員鄭敬永於本院審理時之證述相符合，
      又證人甲○○、庚○○於警詢之後，同日檢察官訊問時亦
      具結證述警詢筆錄之內容實在等情形（均另於下詳述），
      且證人甲○○、庚○○與被告丙○○、戊○○，並無仇恨
      怨隙之關係，料無憑空虛構以誣陷被告丙○○、戊○○之
      可能，由是足認證人甲○○、庚○○於警局詢問中所為之
      陳述，具有較可信之特別情況，且為證明犯罪事實之存否
      所必要者甚明，故證人甲○○、庚○○之警詢陳述，自得
      作為本案證據。
  五、本件被告3 人及其辯護人於本院準備程序中，就檢察官所
      提作為本案證據之被告丙○○於警詢、檢察官訊問時具結
      後之陳述（對於被告辛○○，此部分為審判外陳述），被
      告辛○○於警詢、檢察官訊問時具結後之陳述（對於被告
      丙○○，此部分為審判外陳述），證人癸○○於警詢、檢
      察官訊問時具結後之證述，證人丁○○檢察官訊問時具結
      後之證述，以及內政部警政署刑事警察局鑑定書、法務部
      調查局鑑定通知書等證據之證據能力，均表示不爭執，迄
      本院言詞辯論終結前亦未聲明異議，本院審酌該等言詞陳
      述及書面陳述作成時之情況，並無不宜作為證據之情事，
      復經本院於審判期日就上開證據進行調查、辯論，依刑事
      訴訟法第159 條之5 第1 項規定，得作為證據。
  六、本件認定事實所引用之其他卷內之卷證資料，如扣案之海
      洛因、甲基安非他命、電子秤、行動電話手機等物，以及
      通訊監察譯文等，並無證據證明係公務員違背法定程序所
      取得，亦得採為證據。
貳、實體方面：
  一、於本院審理時，(一)被告丙○○固然坦承於其94年10月6 日
      下午，夥同被告辛○○共同搭乘癸○○所駕駛車牌號碼12
      38 -FR號自小客車，至基隆市向乙○○購買340 萬元，重
      量共5 公斤之甲基安非他命之事實，惟矢口否認有何販毒
      之犯行，辯稱：所購買之甲基安非他命均係供自己施用云
      云。(二)被告戊○○亦否認販賣海洛因、甲基安非他命之犯
      行，辯稱：於警詢時，警察說承認賣毒品給庚○○，這樣
      比較有交保的機會，伊為了交保才承認有販毒，當時伊在
      提藥，精神不太好，自己講什麼都不知道，有的筆錄是警
      察自己做的云云。(三)被告辛○○固然坦承於案發前，因被
      告丙○○向伊詢問哪裡有甲基安非他命，經朋友介紹，伊
      才向乙○○聯絡，乙○○對伊稱：「你跟你朋友講，1 粒
      68，他那邊有10粒」，伊與被告丙○○聯絡後，於94年10
      月6 日下午，與被告丙○○共同乘車至基隆市向乙○○購
      買甲基安非他命等事實，惟矢口否認有幫助被告丙○○販
      賣甲基安非他命之犯行，辯稱：伊不清楚所謂「1 粒68」
      之意思，當日伊在車上因海洛因毒癮發作，昏昏沈沈，整
      個交易過程伊不清楚等語。
  二、認定犯罪事實之證據及理由：
    (一)公訴意旨認被告丙○○、戊○○共同販賣「安非他命」，
      而被告辛○○幫助販賣「安非他命」之部分，查安非他命
      、甲基安非他命固均屬安非他命類之中樞神經興奮劑，且
      俗名通常互為混用，惟二者究係不同之第二級毒品，並以
      甲基安非他命為目前國內濫用最為嚴重，目前國內緝獲之
      白色結晶或粉末狀安非他命毒品，其成分多為甲基安非他
      命，此有行政院衛生署管制藥品管理局93年11月2 日管檢
      字第0930010499號函可憑。經查，本件扣案之毒品經檢驗
      後，係檢出含甲基安非他命成分（詳下述），又證人甲○○、庚○○施用被告戊○○所販賣之毒品後，尿液亦係檢
      出呈甲基安非他命陽性反應。是公訴意旨此部分尚有誤會
      ，應予更正，而本件案卷內敘及「安非他命」者，本院亦
      逕予更正為「甲基安非他命」，先予敘明。
    (二)被告丙○○、戊○○共同販賣海洛因、甲基安非他命部分
      ：
      1.證人甲○○於95年1 月10日檢察官訊問時具結證稱：其
        自94年5 月間開始，至94年8 月6 日（即94年8 月8 日
        證人甲○○被逮捕的前2 日）有向被告戊○○買過甲基
        安非他命及海洛因；其都是撥打被告戊○○之00000000
        00號行動電話之方式向被告戊○○購買海洛因，每次買
        5 千元至2 萬元，5 千元買4 分之1 錢，2 萬買1 錢，
        陸陸續續向被告戊○○購買，次數很多，被告戊○○與
        其都是在永安路世界花園大廈旁寵物店門口交易；其每
        次向被告戊○○買海洛因時，都會順便向被告戊○○買
        1 千元之甲基安非他命，甲基安非他命係偶爾向被告戊○○購買，次數沒有海洛因多，開始購買及最後購買甲
        基安非他命的時間和海洛因一樣，地點是在力行路紫禁
        城大廈等語明確（見95年度偵字第17666 號偵查卷宗第
        98頁至第99頁）。
      2.依卷附通訊監聽譯文：於94年6 月30日凌晨1 時4 分
        48秒至同日時47分48秒，證人甲○○以其所使用000000
        0000號行動電話，與被告戊○○所使用之0000000000號
        行動電話先後3 次通話，內容分別為：「甲○○稱：我
        拿4/1 ，5 分鐘到，到了再打電話給你」；「甲○○稱
        ：我到了」；「被告戊○○稱：你到巷子那邊」。於
        94年6 月30日下午7 時37分32秒至同日時45分22秒，證
        人甲○○、被告戊○○又使用同上行動電話，先後通話
        2 次，其內容分別為：「甲○○稱：阿姐我找你找整天
        ，我先拿4/1 ，等一下總共要2 錢，我拿給別人再拿錢
        給你，要在那等？被告戊○○稱：一樣昨天那地方…」
        ；「甲○○稱：阿姐我到了。被告戊○○應稱：嗯」。
        於94年7 月11日下午4 時1 分26秒至同日時8 分12秒
        ，證人甲○○、被告戊○○復使用同上行動電話，通話
        2 次，其內容略為：「甲○○稱：姐，我阿環，我要半
        個。被告戊○○問：什麼半個？甲○○答：軟的。被告
        戊○○問：半兩嗎？甲○○答：沒有啦，半錢。被告戊○○應稱：好啦。甲○○稱：一樣在那。被告戊○○應
        稱：好。甲○○稱：我馬上到。被告戊○○應稱：等一
        下，約10分鐘。」；「甲○○問：我到了，你要吃豆花
        嗎？被告戊○○答：嗯。甲○○問：要幾個？被告戊○○答：3 個。甲○○稱：我馬上到。被告戊○○應稱：
        嗯。」於94年7 月12日下午2 時47分45 秒 至同日時
        53分2 秒，證人甲○○、被告戊○○使用同上行動電話
        ，先後通話2 次，內容為：「甲○○稱：姐，一個4/1
        。被告戊○○應稱：好。甲○○稱：我在御花園旁永康
        公園，我走到力行路永康公園那等你，我沒機車。被告
        戊○○答：什麼永康公園我不知道。甲○○稱：以前紫
        禁城那有沒有。被告戊○○應稱：不然你到菜市場那。
        」；「甲○○稱：姐，我在市場這。被告戊○○答：好
        。」於94年7 月12日晚上7 時36分34秒，證人甲○○
        以其使用之行動電話發送簡訊至被告戊○○所使用之行
        動電話1 次，其內容為：「阿姐：我在早上那裡的右斜
        對面炸雞翅店買東西看到簡訊請速回電，我在等你再來
        個4/1 快哦！阿環」。於94年7 月12日晚上9 時28分53
        秒至同日時52分10秒，證人甲○○、被告戊○○各使用
        同上行動電話，先後通話2 次，其內容略為：「甲○○
        稱：姐，我打2 、3 小時。被告戊○○應稱：不好意思
        ，我在煮飯放在浴室。甲○○稱：我要一個4/1 。被告
        戊○○答：吃飽過後好不好。」；「甲○○稱：我在這
        裡。被告戊○○應：下午那嗎？甲○○答：對。被告戊○○稱：好。」於94年7 月13日中午12時44分18秒至
        同日下午1 時1 分36秒，證人甲○○、被告戊○○各使
        用同上行動電話，先後通話3 次，其內容略為：「甲○○稱：姐，一樣再一個4/1 ，我到了。被告戊○○答：
        好。」；「甲○○稱：姐，你那有沒有多的秤子。被告
        戊○○應稱：沒有。甲○○答：哦，好。」；「甲○○
        稱：喂。被告戊○○答：差不多了。甲○○稱：我在市
        場這裡。被告戊○○問：啥。甲○○答：我在昨天那。
        被告戊○○稱：好。甲○○應稱：好。」於94年7 月
        13日晚上11時12分2 秒，證人甲○○、被告戊○○使用
        同上行動電話通話1 次，其內容略為：「甲○○稱：喂
        ，阿姐，再來一個。被告戊○○答：嗯。甲○○稱：你
        可以下來了，到了。被告戊○○答：好。」於94年7
        月14日下午1 時50分2 秒至同日下午2 時18分14秒，證
        人甲○○、被告戊○○使用同上行動電話，先後通話3
        次，其內容略為：「甲○○稱：姐，阿環啦，我現在過
        去，也算到了，我在旁邊而已。被告戊○○答：嗯。甲○○稱：你這個拿4 千給我，人家差我不夠錢。被告戊○○稱：昨天那。甲○○答：好。」；「被告戊○○稱
        ：馬上下去。甲○○應稱：阿姐，我在斜對面廟這裡，
        小孩在這裡騎腳踏車。被告戊○○答：嗯。」；「甲○○稱：喂。被告戊○○稱：他找不到你，你站大路邊。
        甲○○稱：我在廟這裡。被告王美玲稱：廟那？甲○○
        稱：我在你斜對面土地公廟。被告王美玲稱：不然你打
        給他。甲○○問：誰？被告王美玲答：我老公。甲○○
        稱：好。」於94年7 月14日晚上6 時57分58秒至同日
        下午7 時21分37秒，證人甲○○、被告戊○○使用同上
        行動電話，先後通話3 次，其內容略為：「甲○○稱：
        阿姐，阿環啦，我要再一個，跟下午一樣，我現在到了
        也是在廟這裡。被告戊○○應稱：你好像在打火一樣…
        」；「甲○○稱：阿姐，你下來沒。被告戊○○答：我
        知道，我現在還沒閒，我現在在『狗店』這裡，我在等
        人。甲○○問：要多久？被告戊○○答：不用多久。」
        ；「被告戊○○稱：我在廟前面標誌。甲○○答：我現
        在走來炸雞店買涼的，馬上過去。被告戊○○答：好。
        」於94年7 月15日凌晨零時26分28秒，證人甲○○以
        其使用之上述行動電話發送簡訊至被告戊○○所使用之
        同上行動電話1 次，其內容略為：「阿姐，如看到我的
        未接號碼煩訴回電，我尚須一個拜託了！阿環，六百里
        加急」；於94年7 月15日凌晨零時31分4 秒，證人甲○○以其所使用之同上號行動電話，與被告戊○○所使用
        之0000000000號行動電話通話1 次，內容略為：「…甲○○稱：我在旁邊而已。被告戊○○問：一樣嗎？甲○○答：嗯，你馬上下來嗎。被告戊○○應稱：嗯，一樣
        的地方。甲○○稱：嗯，我過去你那三角窗口。被告戊○○稱：三角窗口。甲○○稱：嗯，還是一樣地方…」
        ；於94年7 月15日凌晨1 時0 分7 秒，證人甲○○以其
        所使用之同上號行動電話，與被告戊○○所使用之0000
        000000號行動電話通話1 次，內容略為：「…被告戊○○稱：你在那。甲○○應稱：我在三角窗口銀樓這，紫
        禁城這。被告戊○○稱：我在這邊你跑到那邊。甲○○
        稱：好，我馬上過去。」等語（見95年度偵字第17666
        號偵查卷宗第91頁至第96頁）。於本院審理時，證人甲○○亦證稱通訊監聽譯文所示之0000000000號行動電話
        確為其所使用（見本院95年4 月19日審理筆錄第16頁）
        。證人甲○○於警局詢問、檢察官訊問時並明確證述上
        開通訊監聽譯文確為其向被告戊○○購買毒品時之通話
        內容（見95年度偵字第17666 號偵查卷宗第87頁、第99
        頁）。而此等監聽內容與證人甲○○上開證述亦相吻合
        ，另證人甲○○因於93年9 月間至94年8 月間連續施用
        第一級毒品海洛因、第二級毒品甲基安非他命，經本院
        以94年度訴字第778 號判決分別判處有期徒刑1 年、8
        月，並定應執行刑1 年6 月，此並有該判決乙份在卷可
        參，是證人甲○○之證詞應堪採信。
      3.被告被告戊○○於本院審理時，亦供承上述0000000000
        號、0000000000號行動電話為伊所使用，且有為上述監
        聽譯文之對話（見本院95年5 月3 日審理筆錄）；而且
        於95年1 月18日檢察官訊問時，被告戊○○已坦承伊並
        確有販賣甲基安非他命及海洛因之事實；伊係從94年6
        、7 月間開始販賣海洛因，最後一次約在95年1 月8 日
        、9 日間，係欲購買毒品之人打行動電話給伊，跟伊說
        要的數量，並相約處所交貨，大部分都是在住處的四周
        交貨；另伊亦係從94年6 、7 月間開始販賣甲基安非他
        命，最後一次亦係於95年1 月8 、9 日間，也是用行動
        電話聯絡，價錢隨便算等情（見95年度偵字第2249號偵
        查卷宗第104 頁）。而且於警局詢問及檢察官訊問時，
        也坦承證人甲○○確有向伊拿海洛因及甲基安非他命（
        見95年度偵字第2249號偵查卷宗第11頁、第105 頁）。
        雖然被告戊○○於警局詢問、檢察官訊問時，另辯稱甲○○雖然有拿毒品，但都沒有拿錢給伊，並稱甲○○說
        他不舒服，伊才多次賣給甲○○云云，然而參酌證人甲○○已明確證稱其與被告戊○○交易毒品時所給付之金
        額為何，而且證人甲○○於通訊監聽譯文內容中，不僅
        常一天多次向被告戊○○購買毒品，更未曾提及其身體
        有不舒服之情形，並且證人甲○○並先後有稱：「我先
        拿4/1 ，等一下總共要2 錢，我拿給別人再拿錢給你」
        ；「你這個拿4 千給我，人家差我不夠錢」等語，衡情
        當足認定被告戊○○與證人甲○○之間確有現金之交易
        。何況，戊○○於95年1 月18日檢察官訊問時稱：「（
        問：丙○○在94年10月6 日因為販賣毒品被抓後，為何
        你還在賣？）因為上次毒品把錢都花光了，又被你們扣
        下來無法變現，沒有錢生活」等語，是被告戊○○即坦
        承其販賣毒品係為「變現」。是被告戊○○辯稱證人甲○○都沒有拿錢給伊云云，顯為避重就輕之詞，不足採
        信。
      4.證人甲○○於警局詢問時並證稱：「（問：經提示通訊
        譯文於94年8 月1 日12時47分46秒，丙○○以00000000
        00電話向你《0000000000》聯繫，電話中你表示要向他
        購買海洛因毒品1 錢，並要他送往御花園，當時是否為
        丙○○親自送往給你？）是他親自拿給我沒錯。」「（
        問：當時丙○○拿多少數量海洛因毒品賣給你？你拿多
        少錢給丙○○？）這是就是我向警方說丙○○拿毒品給
        我唯一那次，丙○○拿1 錢海洛因毒品給我，我親手拿
        2 萬元新台幣給丙○○。」等語，此等證述與臺灣桃園
        地方法院檢察署以95年10月25日己○惟仁94偵17666 字
        第81465 號函檢送之監察電話譯文更屬相符。證人甲○○於檢察官訊問時，又具結證稱：有一次其打電話給被
        告戊○○買海洛因，但被告戊○○沒空，係被告丙○○
        幫忙把海洛因交給其，時間如警詢筆錄，數量是1 錢，
        地點是在桃園縣桃園市○○街127 號御花園KTV 等語明
        確。
      5.證人甲○○於本院95年4 月19日審理期日時，雖然證述
        其並沒有向被告戊○○、丙○○購買過海洛因及甲基安
        非他命，並證稱其係與被告戊○○合資購買，有時候係
        被告戊○○與其一起去，有時候係被告戊○○自己去，
        一起去買時其只有在車上等，不知道被告戊○○向誰購
        買，又其另外有向綽號「阿昌」之不詳男子購買毒品，
        並且係警局組長簡世堂要其在警局詢問時為前述不利被
        告戊○○、丙○○之證述云云。但是，證人甲○○於檢
        察官反詰問：可否舉出任何事證，來證明你會怕組長簡
        世堂而要做不實的證言時，證人甲○○亦僅僅泛稱：「
        我去到那邊（警局）就是會很怕」云云，而未能具體指
        稱警員有任何不當取供之行為。再者，依上揭之監聽譯
        文所示，證人甲○○於94年6 月30日、同年7 月4 日、
        同年月6 日、8 日、11日、12日、13日、14日、15日皆
        連續向被告戊○○購買毒品，其中更有1 日內多次購買
        者，且於監聽譯文中，證人甲○○更先後有稱：「我先
        拿4/1 ，等一下總共要2 錢，我拿給別人再拿錢給你」
        ；「你這個拿4 千給我，人家差我不夠錢」等語。並且
        於94年7 月14日下午5 時31分50秒，被告戊○○以0000
        000000號行動電話撥打證人甲○○之0000000000號行動
        電話聯絡相約，其內容為：「甲○○稱：（自言自語）
        趕時間，4-5 個趕著要，怎會這樣生意突然間好起來。
        阿姐。被告戊○○稱：要到了」等語，就此內容，於檢
        察官反詰問其意義時，甲○○則稱：「這是我跟旁邊的
        人在聊天，我忘記了」等語。而依上列事證，證人甲○○於向被告戊○○購買毒品之後，顯有將所購毒品之部
        分再轉讓予他人之嫌疑。則證人甲○○雖於本院審理時
        具結作證，然因所述證言真實與否，事涉其本身有無犯
        罪，檢察官於反詰問時，並就此等事實質問證人甲○○
        ，是有相當可能證人甲○○於本院審理時並未吐實，其
        於本院審理時之證述，當不足以作為有利被告丙○○、
        戊○○之認定。
      6.再者，被告丙○○於警局詢問、檢察官訊問、本院審理
        時，迭次供承其於94年10月6 日下午5 時許，夥同被告
        辛○○，共同搭乘癸○○所駕駛車牌號碼1238—FR號自
        小客車，至基隆市向藥頭乙○○（綽號「阿政」）購買
        340 萬元，重量5 公斤之甲基安非他命，且係與一男一
        女實際交易，嗣於同日晚上7 時50分，在泰山收費站為
        警查獲，並扣得前述購得之甲基安非他命等事實，並核
        與被告辛○○於檢察官訊問時具結證述（見95年度偵字
        第17666 號偵查卷宗(一)第139 至第141 頁）、證人癸○○於本院於95年5 月24日審理時之證述相符。雖然被告
        丙○○矢口否認有何販賣毒品犯行，並辯稱：所購買之
        甲基安非他命均供自己施用云云。然而參諸上述證人甲○○之證述，足見被告丙○○確有與被告戊○○共同販
        賣毒品之事實。而且被告丙○○以其使用之0000000000
        號行動電話與被告辛○○使用之0000000000號行動電話
        ，於94年10月6 日下午3 時23分至同日時23分4 秒，有
        通話2 次，其內容分別：「被告辛○○稱：昨天你講基
        隆那個有十幾粒。要68。被告丙○○稱：喔，好呀，你
        跟他請教看看一次10個，看可以嗎？被告辛○○答：好
        。被告丙○○稱：5 個10個看可以少一點嗎？我怕錢不
        夠先說5 個，我去領錢看來得及嗎。被告辛○○答：好
        」；「被告辛○○稱：說先拿5 個可以啦。被告丙○○
        答：好。」（見95年度偵字第17666 號偵查卷宗(一)第74
        頁）。而被告丙○○於本院95年5 月24日審理期日，亦
        供承上開內容確為其與被告辛○○之對話，並坦承「68
        」指68萬元，但辯稱僅知道「1 粒」的大概重量，確實
        重量不清楚云云。然參諸被告丙○○每粒68萬元之代價
        加以購買甲基安非他命，此金額非小，而且已經實際交
        易，若謂被告丙○○不知所稱「1 粒」即為「1 公斤」
        ，實難以置信，而且被告丙○○於警詢時，亦已坦承監
        聽譯文中所謂「1 粒」即為「1 公斤」（見95年度偵字
        第17666 號偵查卷宗(一)第14頁）。又觀諸被告丙○○與
        被告辛○○間之上開對話，被告丙○○原先要購買甲基
        安非他命的數量為10粒（即10公斤），其後斟酌己身所
        能籌集之金額，方才減少至購買5 粒（5 公斤）。本院
        認為被告丙○○會一次購買5 公斤至10公斤之甲基安非
        他命以供自己施用，顯然與常情有違。何況，被告丙○○為警查獲後，在其住處尚查獲1 大包（毛重175.34公
        克）、3 小包（總毛重34.05 公克）之甲基安非他命（
        均詳下述），被告既已持有如此大量之甲基安非他命，
        又何需籌集鉅資再行購買？當足認定被告丙○○販入此
        等甲基安非他命係用來販賣之事實。又參佐被告戊○○
        在被告丙○○遭逮捕後，於95年1 月18日警局詢問時即
        陳稱：其確有販賣海洛因、甲基安非他命之事實，且所
        販賣之海洛因、甲基安非他命係被告丙○○購買而來等
        語（見95年度偵字第2249號偵查卷宗第9 頁），更可證
        明被告丙○○確有意圖營利而販入海洛因、甲基安非他
        命之事實。又被告戊○○於警詢時，雖然證述被告丙○○僅於94年10月間向南部綽號「阿龍」男子購買一次毒
        品，並係以1 兩24萬元代價購入2 兩海洛因、1 兩12萬
        元代價購入2 兩甲基安非他命等語，但是被告戊○○於
        警詢時已經明確證述此等內容係聽被告丙○○轉述，另
        外再審酌於94年10月6 日在被告丙○○租屋處另外扣得
        大量甲基安非他命，顯見被告戊○○所述被告丙○○向
        「阿龍」男子購買之毒品，僅係被告丙○○多次向他人
        販入毒品中之一次而已。
      7.於94年10月6 日晚上7 時50分許，在國道泰山收費站前
        警方查獲被告丙○○，並在車上扣得淺黃色結晶5 大包
        ，並經被告丙○○同意搜索，警方於同日晚上8 時30分
        在被告丙○○位於桃園縣桃園市○○街171 號4 樓之租
        屋處，扣得淺黃色結晶1 大包、3 小包，液態物1 瓶、
        液態物（含結晶）1 瓶、電子秤1 台等物品，嗣於同日
        晚上9 時40分在桃園縣桃園市市○○路403 巷8 號10樓
        被告丙○○租屋處，扣得電子秤2 台等物品，此有搜索
        、扣押筆錄、扣押物品目錄表各2 份可佐。而上開扣案
        之淺黃色結晶6 大包、3 小包、液態物1 瓶、液態物（
        含結晶）1 瓶送檢驗後，鑑驗結果為：6 大包，內容物
        經檢視均為淺黃色不規則結晶，外觀型態均相似，驗前
        總毛重5,303 公克（包裝塑膠袋總重約126.95公克），
        檢出甲基安非他命成分；另3 小包，內容物經檢視後均
        為白色晶體，外觀型態均相似，驗前總毛重34.05 公克
        （包裝塑膠袋總重約3.55公克），檢出甲基安非他命成
        分；液態物1 瓶經檢視為茶色液體，驗前毛重1037公克
        （包裝塑膠瓶重51.94 公克），淨重985.06公克，檢出
        甲基安非他命成分；液態物（含結晶）1 瓶，經檢視為
        茶色液體，其下層有白色結晶物，混合取樣鑑定後，檢
        出甲基安非他命成分，以上有內政部警政署刑事警察局
        鑑定書2 紙在卷可佐（見95年度偵字第17666 號偵查卷
        宗(二)第53頁至第54頁），是以上開扣案物屬毒品危害防
        制條例第2 條第2 項第2 款所規定之第二級毒品甲基安
        非他命，亦堪認定。又被告丙○○於94年10月6 日遭逮
        捕後，被告戊○○並承續前開概括犯意繼續販賣甲基安
        非他予庚○○（此部分犯行與被告丙○○不成立共同正
        犯，另詳下述），而警方於95年1 月17日下午5 時20分
        許，持本院核發之搜索票搜索被告丙○○、戊○○位於
        桃園縣桃園市○○街171 號4 樓之租屋處，另扣得白粉
        2 小包、結晶物1 小包，此有搜索票、搜索扣押筆錄、
        扣押物品清單各1 份附卷可稽。該白粉2 小包送法務部
        調查局鑑定結果，檢出海洛因成分，淨重3.98公克（空
        包裝重0.43公克），此有該局95年3 月8 日調科壹字第
        080010806 號鑑定通知書乙紙附於本院卷可佐；該結晶
        物1 小包送憲兵司令部刑事鑑識中心鑑驗結果，確有甲
        基安非他命成分，原淨重0.4294公克，取樣0.1124公克
        （已鑑析用罄），驗餘淨重0.3170公克，此有該中心安
        鑑字第00996 號鑑驗通知書1 紙在卷可參。被告戊○○
        於警局詢問時復供稱：警方於94年10月7 日查獲被告丙○○時已在桃園縣桃園市○○街171 號4 樓被告丙○○
        、戊○○住處搜索清楚，而警方於95年1 月17日扣得之
        海洛因、甲基安非他命係被告戊○○從承租7 號停車位
        倉庫拿回上開住處，重量各約半兩左右，實際重量沒有
        秤，係被告丙○○將毒品放於該停車位倉庫等語明確。
      8.依上述事證，被告戊○○於前述時地所販賣予證人甲○○之海洛因、甲基安非他命係由被告丙○○所販入，而
        且於94年8 月1 日被告丙○○本身亦有與證人甲○○交
        易，由被告丙○○交付1 錢之海洛因予證人甲○○，證
        人甲○○則親自交付2 萬元予被告丙○○，而被告丙○○於94年10月6 日至基隆向乙○○購入約5 公斤之甲基
        安非他命，亦係供作與被告戊○○共同販賣之用，此觀
        被告戊○○於95年1 月18日檢察官訊問時自承：「（問
        ：丙○○在94年10月6 日因為販賣毒品被抓後，為何你
        還在賣？）因為上次毒品把錢都花光了，又被你們扣下
        來無法變現，沒有錢生活」等語，更屬灼然。是以被告
        丙○○、戊○○就被告丙○○向不詳姓名之人販入海洛
        因、甲基安非他命，再販賣予證人甲○○，以及被告丙○○至基隆販入約5 公斤之甲基安非他命，有犯意聯絡
        、行為分擔，亦可認定。
      9.查販賣海洛因、甲基安非他命係違法行為，非可公然為
        之，且有其獨特之販售通路及管道，復無公定價格，容
        易增減分裝之份量，而每次買賣之價量，可能隨時依雙
        方關係深淺、資力、需求量及對行情之認知、來源是否
        充裕、查緝鬆嚴、購買者被查獲時供述購買對象之可能
        風險評估等，而異其標準，非可一概而論，本件被告丙○○、戊○○既不承認其有上揭共同連續販賣海洛因、
        甲基安非他命之事實，除上述於泰山收費站扣得且尚未
        賣出之甲基安非他命外，本院無從查得其販入海洛因、
        甲基安非他命之真正價格，及其是否因非法販賣該海洛
        因予證人甲○○而獲得具體利潤之金額，然按近年來政
        府為杜絕毒品之氾濫，對於查緝施用及販賣毒品之工作
        ，無不嚴加執行，販賣毒品罪又係重罪，設若無利可圖
        ，衡情一般持有毒品之人當無輕易將所持有之毒品轉讓
        他人而甘冒於再次向他人購買時，而有被查獲移送法辦
        之危險之理，且海洛因及甲基安非他命，均可任意分裝
        或增減其份量，而每次買賣之價量，亦隨時隨雙方關係
        之深淺、當時之資力、需要程度及對行情之認知等因素
        而為機動地調整，因之販賣之利得，除經坦承犯行，或
        帳冊價量均臻明確外，委難察得實情，職是之故，縱未
        確切查得販賣賺取之實際差價，但除別有事證，足認係
        按同一價格轉讓，確未牟利外，尚難執此認非法販賣之
        事證有所不足，致知過坦承者難辭重典，飾詞否認者反
        得逞僥倖，而失情理之平。而查被告丙○○向他人販入
        海洛因、甲基安非他命，並與被告戊○○共同賣予證人
        甲○○多次，詳如前述。而且被告戊○○於檢察官訊問
        時，亦供承被告丙○○到南部找一綽號叫「阿龍」的人
        拿海洛因及甲基安非他命，再分裝賣等語（見95年度偵
        字第2249號偵查卷宗第105 頁），亦足見被告戊○○有
        與被告丙○○分裝毒品，以賺取價差。再被告丙○○、
        戊○○與證人甲○○間亦無特殊情誼或至親關係，竟費
        心自甘承受重典，涉險販賣海洛因、甲基安非他命，當
        有牟利之圖。是被告丙○○、戊○○販賣海洛因、甲基
        安非他命有營利之意圖，亦可認定。
      10.綜上，被告丙○○、戊○○所辯其未曾意圖營利販賣海
        洛因、甲基安非他命予證人甲○○，以及未至基隆販入
        甲基安非他命云云，要屬事後卸責之詞，不足採信。又
        被告丙○○、戊○○未就販賣海洛因、甲基安非他命之
        次數、金額等事實加以供承，而依證人甲○○之前揭證
        述，以及通訊監察譯文之內容，本諸「罪證有疑，利歸
        被告」原則，應認定：(1)由被告戊○○出面販賣予證人
        甲○○海洛因先後共12次，其中金額4 千元1 次、5 千
        元10次、1 萬元1 次（即除如上述之通訊監察譯文10次
        外，另有94年5 月間之首次及94年8 月6 日之最後一次
        ），合計金額6 萬4 千元；(2)由被告戊○○出面販賣予
        證人甲○○甲基安非他命2 次（分別係94年5 月間某日
        及94年8 月6 日），每次金額1 千元，共2 千元；(3)由
        被告丙○○出面販賣海洛因予證人甲○○1 次（即94年
        8 月1 日該次），金額2 萬元。被告丙○○、戊○○上
        開販賣毒品所得合計8 萬6 千元。被告丙○○、戊○○
        所涉共同連續販賣第一級毒品、第二級毒品之犯行，事
        證明確，應可認定。
    (三)被告辛○○幫助販賣第二級毒品部分：
      1.被告辛○○於本院審理時，已坦承伊有介紹被告丙○○
        與乙○○交易甲基安非他命之事實。再者，依卷附之通
        訊監察譯文，被告丙○○以其使用之0000000000號行動
        電話與被告辛○○使用之0000000000號行動電話，於94
        年10月6 日下午3 時23分至同日下午4 時1 分43秒，先
        後通話3 次，其內容分別為：「被告辛○○稱：昨天你
        講基隆那個有十幾粒。要68。被告丙○○稱：喔，好呀
        ，你跟他請教看看一次10個，看可以嗎？被告辛○○答
        ：好。被告丙○○稱：5 個10個看可以少一點嗎？我怕
        錢不夠先說5 個，我去領錢看來得及嗎。被告辛○○答
        ：好」；「被告辛○○稱：說先拿5 個可以啦。被告丙○○答：好。被告辛○○答：你那50我等一下給你，我
        這有30。被告丙○○稱：那剩郵局可領而已，我昨天接
        那麼多樣，你也知道。被告辛○○答：好」；「被告辛○○稱：那50我抵給你好了。被告丙○○稱：好。…」
        等語（見95年度偵字第17666 號偵查卷宗(一)第74頁），
        而此等監聽譯文確為被告辛○○、丙○○所述，復為被
        告辛○○所坦承。再者，被告辛○○等人於泰山收費站
        被查獲時，另扣得70萬元，被告丙○○於本院審理時並
        具結證稱該70萬元其中之50萬元，確為被告辛○○當日
        所償還，亦即為上述譯文中所述之「你那『50』我等一
        下給你」。互相參見上列事證，即可知被告辛○○確實
        明知所謂「68」，係指「68萬元」。
      2.雖然被告辛○○辯稱伊當時在車上「茫」，昏昏沈沈，
        整個交易過程伊不清楚云云。然而被告丙○○於警詢、
        檢察官訊問時陳述：其於94年10月6 日下午3 時許，被
        告辛○○向其聯絡基隆那邊有貨主有甲基安非他命「10
        粒」（即10公斤）要賣，經商定購買「5 粒」（即5 公
        斤）之後，被告丙○○就準備好360 萬元並要癸○○開
        車來接他，之後與被告辛○○會合後，即前往基隆，途
        中經過林口時，改由被告丙○○開車到基隆，路上都是
        被告辛○○在與貨主聯絡，至基隆市時被告辛○○就叫
        被告丙○○在一不知名之橋下，即被告辛○○與貨主相
        約之地點等候貨主前來，之後就見1 男1 女騎乘機車過
        來，該1 男1 女見被告辛○○在車上就進入被告丙○○
        車上，該男子並對被告辛○○說：「要340 萬」，被告
        丙○○就在車上點清了340 萬元交予該男子，該男子就
        騎機車走了，而該女子就留在車上並要被告丙○○直開
        就好，被告丙○○就駕車到一檳榔攤前等候所購買之5
        公斤甲基安非他命，該女子就下車坐到一輛機車上面等
        ，在檳榔攤等了約10至20分鐘後，就見1 人靠近被告丙○○等人之車子，並將1 包東西（即所購買之5 公斤甲
        基安非他命）丟入後座被告辛○○所坐的位置，其後即
        駕車返回桃園等情甚詳（見95年度偵字第17666 號偵查
        卷宗(一)第14頁、第91頁、第162 頁），被告丙○○於本
        院95年5 月24日審理期日具結作證時，亦再度證稱交易
        情形確如警詢中所述。依此等事證，被告辛○○既係被
        告丙○○與乙○○間之主要媒介者，並均係由被告辛○○從中聯絡相約地點，另被告丙○○與乙○○係第1 次
        交易，雙方彼此互不認識，顯見被告辛○○於本次毒品
        交易之角色極為重要，豈有可能於整個毒品之交易過程
        中令自己陷於昏迷之狀態，被告丙○○亦不可能坐視被
        告辛○○睡著。再者，本件交易毒品的方式是先付清價
        金後，由毒販騎機車，將5 公斤之甲基安非他命裝包丟
        進癸○○之自用小客車內，此種交易手法對於被告丙○○實負有相當大之風險（包括交易者之間彼此之欺騙、
        為警方查獲等等），若非已經事前商議好，被告丙○○
        怎可能把340 萬元交給該陌生男子，而對於毒品為何沒
        有一手交錢一手交貨之舉無任何質問。又被告辛○○在
        本件毒品交易上，是居於與毒販乙○○斡旋之角色，本
        件交易金額、數量又甚鉅，衡情被告辛○○當係乙○○
        極為信任之人，是在整個交易過程當中，被告辛○○更
        不可能處於迷糊之狀況。更何況，被告辛○○於檢察官
        訊問時，亦自承乙○○整個過程係撥打0000000000號行
        動電話與伊聯絡，更能指認當時上車交易之女子即為丁○○（見95年度偵字第17666 號偵查卷宗(一)第141 頁、
        (二)第61頁）。是以被告辛○○辯稱伊當時在車上並不清
        楚交易之過程云云，顯然不可採信。又依上所述，被告
        辛○○既然介紹被告丙○○、乙○○交易，且角色甚為
        重要，若被告丙○○、乙○○就所交易之數量「5 粒」
        有所誤解的話，當皆會責難於被告辛○○，是以被告辛○○於居中聯絡時，若不知悉所謂「十幾粒」、「5 粒
        」即為「十幾公斤」、「5 公斤」，亦與情理不符。
      3.雖然被告辛○○辯稱並不知悉被告丙○○向乙○○買入
        甲基安非他命係供販賣之用云云，然而依上述之監聽譯
        文及說明，被告辛○○係先主動稱基隆那邊有十幾公斤
        （即「十幾粒」）之甲基安非他命可以購買，其後被告
        丙○○才斟酌其當時可調得之資金，決定以340 萬元之
        代價「先」購買5 公斤（即「5 粒」）。是故顯然被告
        丙○○之前請被告辛○○所調甲基安非他命的數量絕非
        供個人施用之數量。另依上述之監聽譯文，被告辛○○
        也明知被告丙○○係將可調得之資金全部用於此次購買
        甲基安非他命，被告辛○○甚至願意將被告丙○○之前
        所欠之50萬元「抵」給被告丙○○以協助被告丙○○購
        買，再者，被告丙○○還甘冒為警方查獲之風險，一同
        前往基隆與乙○○交易，若被告丙○○僅僅係要無償將
        毒品轉讓他人，當無如此籌集重資，又承擔如此巨大風
        險之可能，而此等情形又都為被告辛○○所知悉。故依
        上述事證，本院認為已足認定被告辛○○確實知悉丙○○係為賣出營利之用，才購買上述大量之甲基安非他命
        。
      4.又販賣毒品罪，並不以販入後復行賣出為必要，祇要基
        於販賣營利之意圖，販入或賣出，有一於此，其販賣毒
        品罪即屬既遂，是被告丙○○經由被告辛○○介紹，並
        一同至基隆市販入甲基安非他命，並已就價金、毒品分
        別交付完畢之行為，即屬販賣毒品罪之既遂。又此次行
        為雖然自始為檢警監聽而查悉，而且經警員跟監，但是
        被告丙○○、辛○○係出於自發犯罪之故意著手實施該
        次犯行。又證人即承辦員警陳泰江於本院95年7 月11日
        審理期日到庭證稱：被告丙○○、辛○○等人駕車經龜
        山從林口交流道上國道1 號高速公路往基隆，有一段路
        警員跟車並未跟到，跟丟了之後，後來我們在高速公路
        又跟到了，其後在高速公路上跟監警員有和現譯機房的
        警員聯絡，請監聽之壬○○○○確認是否有交易完成，
        壬○○○○稱如果有丟東西進去車內，就確定交易完成
        ，之後才選定一個安全的地方即泰山收費站將被告丙○○、辛○○等人攔下等語。是以，被告丙○○、辛○○
        駕車至基隆之經過，亦非警員所能全程掌控，被告丙○○、辛○○遭攔獲，且扣得上述甲基安非他命亦不是必
        然發生之結果，是故被告丙○○此次販入甲基安非他命
        之犯行，已屬販賣第二級毒品罪既遂，且被告辛○○之
        行為亦構成販賣第二級毒品既遂罪之幫助犯。
      5.綜上，被告辛○○所辯皆為事後推卸責任之詞，不足採
        信，其幫助販賣第二級毒品之犯行，已足認定。
    (四)被告戊○○販賣第二級毒品予庚○○之事實：
      1.被告戊○○於警局詢問時即已坦承：「（問：警方於95
        年1 月17日在你住處桃園市○○街171 號4 樓搜索時，
        有一男子庚○○前來找你，並向警方坦承曾於10天前在
        桃園市○○街171 號以1 千元代價向你購得1 小包甲基
        安非他命毒品，你是否曾有賣給庚○○甲基安非他命毒
        品？）我曾於10天前左右在桃園市○○街171 號以1 千
        元代價賣給庚○○沒錯」等語。
      2.證人庚○○於95年1 月17日警詢時，亦證稱：「（問：
        你於何時？何地？因何事為警方查獲？查獲情形為何？
        ）我是於95年1 月17日下午5 時30分許在桃園市○○街
        171 號被警方查獲的，當時朋友委託我向綽號『小玉』
        之女子購買安非他命（應係甲基安非他命，下同）毒品
        ，我以0000000000打電話給『小玉』0000000000的行動
        電話要購買安非他命毒品1 千元，當時電話是由一名男
        子接聽，之後相約在樓下見面，我到達樓下時，就被警
        方查獲。」…「（問：經你現場指證綽號『小玉』之女
        子戊○○，是否就是你要向他購買安非他命毒品之人？
        ）是的，沒錯。」「（問：你共向戊○○購買過幾次毒
        品？）購買過一次，今天是第二次，但未買成就被警方
        查獲。」「（問：你第一次是何時？何地向戊○○購買
        毒品？購買多少錢？如何交易？）我第一次是在十天前
        ，也是用我0000000000打電話給『戊○○』0000000000
        的行動電話購買安非他命毒品1 千元，同樣相約在桃園
        市○○街171 號前，一手交錢一手交貨完成交易。」「
        （問：你向戊○○購買安非他命毒品1 千元重量為何？
        ）差不多一小包，內裝一點點而已，只能吸5 、6 口，
        重量我不知道。」等語明確。於同日檢察官訊問時，證
        人庚○○經過具結後，除證稱其於警詢所述實在，並稱
        ：「（問：沒有施用毒品，為何向小玉拿安非他命？）
        因為同事阿山到我家中向我拜託，叫我幫他調安非他命
        ，所以我才找小玉調安非他命。我在十天前（95年1 月
        7 日）也曾經向小玉，在愛三街小玉家中樓下拿1 千元
        之安非他命，含今天共拿安非他命二次，今天還沒有拿
        到就被查獲」等語明確（參見95年度偵字第2249號偵查
        卷宗第25頁、第113 頁）。
      3.證人即查獲被告戊○○之員警鄭敬永，於本院95年7 月
        11日審理期日到庭證稱：於95年1 月17日警員持搜索票
        到戊○○位於桃園縣桃園市○○街171 號4 樓住處搜索
        ，在搜索的同時，庚○○有打電話給戊○○，是警員接
        的電話，就請庚○○直接上樓，庚○○一上樓我們查證
        他的身分，發現他有多項毒品前科，警員請庚○○一起
        到警局配合調查，庚○○就說他那天是要去向戊○○購
        買毒品，之前也有向她買過，故將庚○○移送地檢署偵
        辦等語明確。
      4.被告戊○○前揭自白係出於任意性，已如前述，核與證
        人庚○○、鄭敬永上開證述情節相符。又證人庚○○雖
        然證稱其並未施用甲基安非他命，其於95年1 月7 日已
        向被告戊○○購得之甲基安非他命係供綽號「阿山」之
        人使用，但證人庚○○於警詢、偵訊時，均無法指出綽
        號「阿山」之人的明確年籍以及聯絡方式，又證人庚○○於95年1 月17日採尿後，經臺灣檢驗科技股份有限公
        司檢驗呈甲基安非他命類陽性反應，本院並認為證人庚○○否認施用毒品並不可採，而裁定證人庚○○應送勒
        戒處所觀察、勒戒確定，並有95年度偵字第2060號庚○○違反毒品危害防制條例案件偵查卷宗影本可佐。此外
        ，警方於95年1 月17日下午5 時20分許，持本院核發之
        搜索票搜索被告戊○○於桃園縣桃園市○○街171 號4
        樓之租屋處，並有扣得甲基安非他命1 小包，亦已如前
        述。依此等事證，當足以認定被告戊○○有於95年1 月
        7 日以1 千元之價格，販賣不詳數量之甲基安非他命予
        證人庚○○，庚○○分數日施用完畢後，於95年1 月17
        日再度至被告戊○○租屋處欲購買甲基安非他命，並撥
        打電話予被告戊○○，適被告戊○○租屋處遭警搜索，
        由警方接聽電話而查獲等事實。另於95年1 月17日證人
        庚○○為警查獲之當日，證人庚○○撥打被告戊○○行
        動電話欲購買毒品，係由警方接聽電話，並非由被告戊○○與證人庚○○對話，是被告戊○○於該日並未著手
        於販賣甲基安非他命，當然亦不構成未遂，在此敘明。
      5.至於證人庚○○於本院95年7 月11日審理期日，雖然改
        稱其警詢、偵訊時所述並不實在，並證稱：於警局的時
        候，因為警察說被告戊○○自己已經承認販賣伊兩次甲
        基安非他命，故警員叫伊也要承認，就可以被釋放云云
        。然而證人庚○○於同日檢察官行反詰問時，也證陳伊
        與被告戊○○並無仇隙，並無誣陷被告戊○○之必要，
        而且證人庚○○也無法當庭指出係何一警員稱被告戊○○已經承認，而要伊也照著講。再者，於95年7 月11日
        警方查獲證人庚○○時，被告丙○○已經被逮捕，並不
        在場，又遍查證人庚○○之警詢筆錄，也從未提及被告
        丙○○，然證人庚○○於檢察官訊問時，竟可以主動證
        稱：係因為伊認識被告戊○○以前的同居人叫阿賢（丙○○），也知道他們那裡有在賣甲基安非他命，故向被
        告戊○○拿毒品等語（見95年度偵字第2249號偵查卷宗
        第113 頁至第114 頁）。當可以認定證人庚○○係基於
        自己的親身經歷而為警詢、偵訊之證述。是故證人庚○○於本院審理時之證述，顯係為迴護被告戊○○之詞，
        並不足作為有利被告戊○○之認定，應以證人庚○○於
        警詢、檢察官訊時時所為之證詞，較為可採。
      6.被告戊○○與被告丙○○共同連續販賣毒品予證人甲○○，並意圖營利而推由被告丙○○至基隆販入5 公斤之
        甲基安非他命已如前述，雖然被告戊○○於檢察官訊問
        時供稱：伊係因為沒有錢生活，才繼續販賣甲基安非他
        命予庚○○云云，然而被告戊○○將甲基安非他命分裝
        後以賺取價差均已如前述，故本院認為仍可認定被告戊○○係意圖營利而販賣甲基安非他命予證人庚○○1 次
        ，此部分販賣毒品所得1 千元。綜上，被告戊○○所辯
        無從採信，其此次單獨販賣甲基安非他命之犯行亦足認
        定。
    (五)綜上，本件被告三人前述犯行，事證明確，可以認定，均
      應予依法論科。
  三、論罪科罰部分：
    (一)新舊法比較：
      1.查被告行為後，於94年2 月2 日修正公布之刑法部分條
        文，業於95年7 月1 日施行。而行為後法律有變更者，
        適用行為時之法律，但行為後之法律有利於行為人者，
        適用最有利於行為人之法律，修正後刑法第2 條第1項
        定有明文，此條規定乃與刑法第1 條罪刑法定主義契合
        ，而貫徹法律禁止溯及既往原則，係規範行為後法律變
        更所生新舊法律比較適用之準據法，是刑法第2 條本身
        雖經修正，但刑法第2 條既屬適用法律之準據法，本身
        尚無比較新舊法之問題，應一律適用裁判時之現行刑法
        第2 條規定以決定適用之刑罰法律，先予辨明。又以本
        次刑法修正之比較新舊法，應就罪刑有關之共犯、未遂
        犯、想像競合犯、牽連犯、連續犯、結合犯，以及累犯
        加重、自首減輕暨其他法定加減原因（如身分加減）與
        加減例等一切情形，綜其全部罪刑之結果而為比較，有
        最高法院95年度第8 次刑庭會議決議可資參照。與本案
        相關之修正如下：
        (1)修正前刑法第33條第5 款規定：「罰金：1 元以上。
          」修正後同條款則規定：「罰金：新臺幣1 千元以上
          ，以百元計算之。」另95年6 月14日修正公布刑法施
          行法第1 條之1 規定：「中華民國94年1 月7 日刑法
          修正施行後，刑法分則編所定罰金之貨幣單位為新臺
          幣（第1 項）。94年1 月7 日刑法修正時，刑法分則
          編未修正之條文定有罰金者，自94年1 月7 日刑法修
          正施行後，就其所定數額提高為30倍。但72年6 月26
          日至94年1 月7 日新增或修正之條文，就其所定數額
          提高為3 倍（第2 項）。」現行刑法中，有關於罰金
          刑之計算單位及處罰之規定已有修正，自屬法律變更
          。
        (2)修正前刑法第28條規定「二人以上共同實施犯罪之行
          為者，皆為正犯」，修正後改為「二人以上共同實行
          犯罪之行為者，皆為正犯」，本案被告丙○○、林美
          玲共同實行犯罪之行為部分，無論依修正前或修正後
          之刑法第28條規定，均為正犯，依修正後刑法第2條
          第1 項前段之規定，應適用行為時法即修正前刑法第
          28條規定論處。
        (3)修正前刑法第30條原規定：「幫助他人犯罪者，為從
          犯。雖他人不知幫助之情者，亦同。從犯之處罰，得
          按正犯之刑減輕之」，修正後則規定「幫助他人實行
          犯罪行為者，為幫助犯。雖他人不知幫助之情者，亦
          同。幫助犯之處罰，得按正犯之刑減輕之。」，除將
          「從犯」修正為「幫助犯」外，並明示幫助犯之成立
          ，以被幫助者著手犯罪之實行且具備違法性為必要，
          涉及幫助犯構成要件之變更，而應依刑法第2 條第1
          項規定為新舊法比較，而無論依修正前、後之規定，
          被告辛○○就本案犯行，均構成幫助犯。
        (4)修正後刑法第55條關於想像競合之規定已修正為：「
          一行為而觸犯數罪名者，從一重處斷。但不得科以較
          輕罪名所定最輕本刑以下之刑。」與修正前：「一行
          為而觸犯數罪名者，從一重處斷。」之規定相較，修
          正後關於想像競合之規定顯增加但書之限制，然此應
          為法理之明文化，而非法律變更。
        (5)修正後刑法已刪除連續犯之規定，此刪除雖非犯罪構
          成要件之變更，但顯已影響行為人刑罰之法律效果，
          自屬法律有變更。而以修正前刑法第56條連續犯規定
          較有利於被告丙○○、辛○○。
        (6)修正後刑法第47條關於累犯之規定，增加犯罪行為人
          之再犯係出於「故意」者，始有累犯加重之適用。本
          件被告丙○○再犯本件之罪，係出於故意，無論依修
          正前或修正後之刑法第47條規定（修正後係刑法第47
          條第1 項），均構成累犯。
      2.綜合上述各條文修正前、後之比較，揆諸前揭最高法院
        決議及修正後刑法第2 條第1 項前段、後段規定之「從
        舊、從輕」原則，自應全部適用被告行為時之法律，即
        修正前刑法之相關規定予以論處。
    (二)是核被告丙○○、戊○○所為，均係犯毒品危害防制條例
      第4 條第1 項販賣第一級毒品罪與同條第2 項販賣第二級
      毒品罪；被告辛○○所為，係幫助被告丙○○犯同條第2
      項販賣第二級毒品罪。被告丙○○、戊○○就意圖營利販
      賣第一級毒品海洛因、第二級毒品甲基安非他命予證人甲○○，以及至基隆販入甲基安非他命之犯行，有犯意聯絡
      及行為分擔，均應論以共同正犯（被告戊○○販賣甲基安
      非他命予證人庚○○部分，因被告丙○○當時已遭查獲、
      羈押，故與被告丙○○則非共同正犯）；被告辛○○係基
      於幫助犯意而為之，應依修正前刑法第30條第2 項規定，
      依正犯之刑減輕之。被告丙○○、戊○○販賣第一、二級
      毒品前，持有第一、二級毒品之低度行為，分別為販賣第
      一、二級毒品之高度行為所吸收，均不另論罪；又被告丙○○、戊○○先後多次販賣海洛因、甲基安非他命犯行，
      時間均各自緊接，方法相同，各觸犯構成要件相同之罪，
      顯各係基於概括犯意為之，各應依修正前刑法第56條之連
      續犯規定以一罪論，除販賣第一級毒品罪法定刑為死刑、
      無期徒刑及販賣第二級毒品罪法定刑無期徒刑部分依法不
      得加重外，其餘部分依法加重其刑。被告丙○○、戊○○
      所犯上開連續販賣第一級毒品罪與連續販賣第二級毒品罪
      二罪間，為一行為觸犯數罪名之想像競合犯（依證人甲○○前揭證述，伊向被告戊○○購買甲基安非他命，係其每
      次向被告戊○○買海洛因時，會順便向被告戊○○買1 千
      元之甲基安非他命，甲基安非他命係偶爾向被告戊○○購
      買，次數較少等語），應從一重之連續販賣第一級毒品罪
      論處。再者，被告丙○○前曾受有上揭事實欄一所載罪刑
      宣告及刑之執行完畢情形，有臺灣高等法院被告前案紀錄
      表1 份在卷可稽，其於有期徒刑執行完畢後，5 年內故意
      再犯本件連續販賣第一級毒品罪，為累犯，應依修正前刑
      法第47條規定，除法定本刑為死刑或無期徒刑依法不得加
      重者外，僅就其餘罰金部分遞加重其刑。
    (三)按販賣第一級毒品罪之法定刑為「死刑或無期徒刑；處無
      期徒刑者，得併科新台幣1 千萬元以下罰金」，販賣第二
      級毒品之法定刑為「無期徒刑或7 年以上有期徒刑，得併
      科新臺幣7 百萬元以下罰金」，立法甚嚴，但其立法目的
      ，係為防制毒品危害，藉以維護國民身心健康，進而維持
      社會秩序，俾免國家安全之陷於危殆，又販賣行為乃毒品
      禍害之源，其源不斷，則流毒所及，非僅多數人之生命、
      身體受其侵害，并社會、國家之法益亦不能免，為害之鉅
      ，當非個人一己之生命、身體法益所可比擬，對於此等行
      為加以特別立法嚴厲規範，乃符合憲法上之比例原則（司
      法院大法官釋字第476 號解釋意旨參照）。而衡諸被告丙○○、戊○○先後販賣毒品予證人甲○○之次數達10餘次
      ，已詳如前述，而且被告丙○○、戊○○共同向乙○○販
      入（即被告辛○○幫助販入）之甲基安非他命重達5 公斤
      ，又被告戊○○於被告丙○○被查獲之後，仍不知警惕，
      仍繼續販賣毒品予證人庚○○，可見其惡性非輕，另被告
      3 人於本院審理時，就犯罪事實皆加以否認，無具體之悔
      過表現可供本院審酌，在客觀上當不能認為可引起一般之
      同情。本院從本件客觀之犯行與被告主觀之惡性二者加以
      考量，認為本件被告3 人犯罪情狀尚無顯可憫恕之處，應
      不得依刑法第59條之規定酌量減輕被告之刑。爰審酌上述
      各情節，以及被告3 人明知海洛因、甲基安非他命業據公
      告列為第一級、第二級毒品，對人體有莫大之戕害，危害
      國民身體健康及社會風氣甚鉅，猶仍連續販賣供他人施用
      或幫助他人販入重達5 公斤之甲基安非他命、以及被告3
      人之生活狀況、品行、智識程度、販賣毒品之次數及所得
      等一切情狀，就被告3 人分別量處如主文所示之刑；就被
      告丙○○、戊○○並依刑法第37條第1 項（本條項並未經
      修正）之規定宣告褫奪公權終身，以資儆懲。
    (四)沒收部分：
      1.被告丙○○、戊○○共同販賣第一級、第二級毒品部分
        ：
        (1)警方於94年10月6 日晚間7 時50分許，在國道1 號公
          路南向泰山收費站前，所扣得之甲基安非他命5 大包
          （總毛重5,127.66公克）；以及警方於同日晚上8 時
          許自丙○○位在桃園縣桃園市○○街171 號4 樓之租
          屋處，扣得甲基安非他命1 大包（毛重175.34公克，
          連同向乙○○購得之甲基安非他命，總毛重5,303 公
          克，包裝塑膠袋總重約126.95公克）、3 小包（總毛
          重34.05 公克，包裝塑膠袋總重3.55公克），此等甲
          基安非他命，係本件查獲之第二級毒品，應依毒品危
          害防制條例第18條第1 項前段規定宣告沒收銷燬之。
          另「本局鑑驗毒品秤重主要係以傾倒，必要時亦會輔
          以刮杓刮取之方式，儘可能將原送驗包裝袋內毒品與
          包裝袋分離後各別秤重，所得之毒品重量稱為『淨重
          』，包裝袋重量則以『空包裝重』稱之，然無論依上
          述何種方式分離，原送驗包裝袋內均仍會有微量毒品
          成分殘留」等語，此亦有法務部調查局93年11月16日
          調科壹字第09362396550 函可參，是包裝袋與甲基安
          非他命無法完全析離，應依同條項之規定併諭知沒收
          銷燬之。
        (2)警方於94年10月6 日晚間7 時50分許，在國道1 號公
          路南向泰山收費站前，所扣供上述販入甲基安非他命
          之用的行動電話乙具（含0000000000號SIM 卡不含門
          號）；以及同日在被告丙○○位在桃園縣桃園市○○
          街171 號4 樓之租屋處扣得供被告丙○○分裝販賣毒
          品所用之電子秤1 臺；同日在同市○○路403 巷8 號
          10樓處扣得供被告丙○○分裝販賣毒品所用之電子秤
          2 臺等物品，均係被告丙○○所有，已據其在警詢時
          陳明，應依毒品危害防制條例第19條第1 項之規定宣
          告沒收。
        (3)本件未扣案之門號0000000000號、0000000000號行動
          電話SIM 卡2 張及插入上開SIM 卡的行動電話2 具，
          係被告戊○○所有，業據其供明在卷（見95年度偵字
          第2249號偵查卷宗第10頁、第104 頁）；未扣案之門
          號0000000000號行動電話SIM 卡1 張及插入上開SIM
          卡之行動電話1 具，係被告丙○○所有，亦由其陳明
          在卷（見95年度偵字第17666 號偵查卷宗(一)第13頁）
          。而此3 具行動電話（含SIM 卡，不含門號），為被
          告丙○○、戊○○供本件販賣第一級、第二級毒品犯
          罪所用之物，已如前述，雖未扣案，惟無證據證明業
          已滅失，均應依毒品危害防制條例第19條第1 項之規
          定宣告沒收，如全部或一部不能沒收時，均追徵其價
          額。
        (4)被告丙○○、戊○○販賣第一級、第二級毒品予王致
          權所得之財物，為8 萬6 千元，已如前述，應依毒品
          危害防制條例第19條第1 項之規定宣告沒收，如全部
          或一部不能沒收時，以其財產抵償之。
      2.被告戊○○販賣第二級毒品予庚○○部分（即與被告丙○○不成立共同正犯之犯行部分）：
        (1)警方於95年1 月17日下午5 時20分許，在被告戊○○
          桃園縣桃園市○○街171 號4 樓租屋處，扣得戊○○
          所有行動電話1 具（含0000000000號SIM 卡1 張，不
          含門號），為被告戊○○所有，業據被告戊○○所陳
          明，且係供與證人庚○○聯繫，用以販賣甲基安非他
          命之物，應依毒品危害防制條例第19條第1 項之規定
          宣告沒收。
        (2)被告戊○○販賣第二級毒品予庚○○所得之財物，為
          1 千元，已如前述（即被告戊○○販賣毒品所得共8
          萬7 千元），應依毒品危害防制條例第19條第1 項之
          規定宣告沒收，如全部或一部不能沒收時，以其財產
          抵償之。
      3.被告辛○○幫助販賣第二級毒品部分：扣案之被告辛○○所有之行動電話1 具（含0000000000號SIM 卡1 張不
        含門號），為被告辛○○用以與乙○○聯絡之用，業據
        被告辛○○陳明在卷（見95年度偵字第17666 號偵查卷
        宗(一)第141 頁），係被告辛○○所有且供本件犯罪所用
        之物，應依毒品危害防制條例第19條第1 項之規定宣告
        沒收。
    (五)不予沒收部分：
      1.被告丙○○、辛○○於94年10月6 日晚間7 時50分許，
        在國道1 號公路南向泰山收費站前被查獲，另扣得丙○○所有之70萬元現金，其中20萬元係被告丙○○購入甲
        基安非所剩餘，其中50萬元係被告辛○○償還被告丙○○之借款，業據被告丙○○所陳明，與同時、地另外扣
        得之被告丙○○所有之行動電話1 具（含0000000000號
        SIM 卡），均與本件販賣毒品犯行無關，故不予宣告沒
        收。
      2.另於94年10月6 日晚上8 時許，在被告丙○○位於桃園
        縣桃園市○○街171 號4 樓租屋處，扣得液態甲基安非
        他命1 瓶（毛重1,037 公克，包裝塑膠瓶重51.94 公克
        ，淨重985.06公克）、液態甲基安非他命（含結晶）1
        瓶（包裝玻璃瓶重91.90 公克，淨重434.10公克），因
        為此部分之甲基安非他命均屬液態，與證人甲○○所證
        述被告丙○○、戊○○販賣之甲基安非他命形態不同，
        無從遽認與本件販賣毒品犯行有關，爰不予宣告沒收銷
        燬，應由檢察官另依法處理。此外，於同時、地，亦扣
        得現金5 萬元、行動電話10具（其中2 具各含00000000
        00號、0000000000號SIM 卡，餘8 具不含SIM 卡），亦
        無事證證明與本件犯行有關，故不予宣告沒收。
      3.至於被告辛○○於94年10月6 日與被告丙○○聯絡用之
        0000000000號門號之行動電話並未扣案，被告辛○○並
        否認該行動電話為伊所有，稱係伊友人「小胖」的，故
        不得併予宣告沒收；又於94年10月7 日凌晨1 時許在被
        告辛○○位在桃園縣桃園市○○路152 號4 樓之11租屋
        處，扣得海洛因1 大包、5 小包、電子磅秤1 臺等物，
        尚乏事證證明與本件被告辛○○幫助販賣甲基安非他命
        犯行相關，故於本件均不予宣告沒收銷燬或沒收之。
      4.警方於95年1 月17日下午5 時20分許，在被告戊○○於
        桃園縣桃園市○○街171 號4 樓租屋處，另扣得戊○○
        所有行動電話10具（其中2 具含0000000000號、000000
        0000號SIM 卡各1 張，餘8 具不含SIM 卡），尚乏事證
        證明與本件被告戊○○販賣毒品犯行相關，故不予宣告
        沒收。另警方同時、地扣得海洛因2 小包（淨重共3.98
        公克，空包裝重共0.43公克）、甲基安非他命1 小包（
        驗餘淨重0.3170公克），及吸食器1 組，因被告戊○○
        本身亦有施用毒品惡習，其因連續施用第一級、第二級
        毒品案件，並經本院以95年度訴字第1017號判決分別判
        處有期徒刑8 月、4 月，並定應執行刑10月確定，而且
        就上開扣得之毒品及施用毒品所用之物，分別諭知沒收
        銷燬及沒收，此有該判決乙份在卷可參，是故被告戊○○於被告丙○○被查獲後，雖仍有販賣甲基安非他命予
        證人庚○○，但上開未賣出之毒品以及施用毒品器具，
        尚不能遽認與本件販賣毒品犯行相關，故於本件亦不予
        宣告沒收銷燬或沒收之。
參、不另為無罪之諭知部分：
  一、公訴意旨另以：
    (一)被告丙○○、戊○○基於意圖販賣第一級、第二級毒品之
      概括犯意，自民國94年5 月間某日起至同年10月6 日止，
      除販賣海洛因、甲基安非他命予甲○○外（詳如上揭事實
      欄二所記載），另承相同之概括犯意，推由戊○○以0000
      000000號、0000000000號、0000000000號等行動電話接聽
      其他不詳姓名欲購買毒品者之電話，並以海洛因每錢2 萬
      元、甲基安非他命不詳數量1 千元之方式，在上開租處附
      近某不詳地點，連續販賣海洛因、甲基安非他命予其他不
      詳姓名之人。
    (二)被告戊○○於被告丙○○於94年10月6 日被查獲後，迄被
      告戊○○於95年1 月17日遭查獲前，承續前開販賣第二級
      毒品之概括犯意，除於95年1 月7 日在桃園縣桃園市○○
      街171 號前，以1 千元之代價販賣不詳數量之甲基安非他
      命予庚○○（詳如上揭事實欄三所記載）外，另承相同之
      概括犯意，販賣甲基安非他命予其他不詳之人。
    (三)因認被告丙○○、戊○○就此部分亦有違反毒品危害防制
      條例第4 條第1 項、第2 項之罪嫌云云。
  二、按犯罪事實應依證據認定之，無證據不得認定犯罪事實，
      又不能證明被告犯罪者，應諭知無罪之判決，刑事訴訟法
      第154 條第2 項、第301 條第1 項分別定有明文。此所謂
      認定犯罪事實之證據，係指足以認定被告確有犯罪行為之
      積極證據而言，該項證據自須適合於被告犯罪事實認定，
      始得採為斷罪資料。苟未能發現相當證據，或證據不足以
      證明，自不能以推測或擬制之方法，以為裁判基礎（參照
      最高法院29年上字第3105號及40年台上字第86號判例意旨
      ）。次按檢察官就被告犯罪事實，應負舉證責任，並指出
      證明之方法，刑事訴訟法第161 條第1 項定有明文。因此
      ，檢察官對於起訴之犯罪事實，應負提出證據及說服之實
      質舉證責任。倘其所提出之證據，不足為被告有罪之積極
      證明，或其闡明之證明方法，無從說服法官以形成被告有
      罪之心證，基於無罪推定之原則，自應為被告無罪判決之
      諭知，有最高法院92年度台上字第128 號判決意旨可參。
  三、上揭公訴意旨係以被告戊○○於偵訊時之自白，以及被告
      丙○○、戊○○所持用之0000000000號、0000000000號、
      0000000000號行動電話監察電話譯文表內容為其主要論據
      。訊據被告丙○○、戊○○就此部分均堅決否認，辯稱：
      其2 人未曾販賣海洛因、甲基安非他命予所謂其他不詳姓
      明之人等語。
  四、惟查，被告戊○○於於95年1 月18日檢察官訊問時，固然
      坦承伊有販賣甲基安非他命及海洛因之事實，並稱伊係從
      94年6 、7 月間開始販賣海洛因，最後一次約在95年1 月
      8 日、9 日間，係欲購買毒品之人打行動電話給伊，跟伊
      說要的數量，並相約處所交貨，大部分都是在住處的四周
      交貨；另伊亦係從94年6 、7 月間開始販賣甲基安非他命
      ，最後一次亦係於95年1 月8 、9 日間，也是用行動電話
      聯絡，價錢隨便算等語，然除上述經本院論罪科刑之部分
      外，依被告戊○○此等供述，被告戊○○販賣海洛因、甲
      基安非他命之時間、地點、數量、金額等細節，均無從具
      體認定。再者，經本院核閱卷附之監察電話譯文表，其中
      除有甲○○向被告丙○○、戊○○相約購買海洛因、甲基
      安非他命之情節（此經本院論罪科刑在案，如前述），其
      他諸如使用0000000000號、0000000000號、0000000000號
      、0000000000號、0000000000號等電話之人，固然有向被
      告戊○○表示要買「1 個」、「3 個4/1 」、「硬的半個
      」、「軟的一個」、「差4/1 」，並有問：「嫂子，你那
      硬的現在多少，我三峽朋友在問」、「厚紙板4 個多少？
      」等語，且為一般吸毒者與販毒者慣用以代稱海洛因等毒
      品之名詞。但是於上開通話內容之後，被告丙○○、戊○○是否確有進一步之販賣毒品行為，並未據檢察官提出積
      極證據以證明之，自然不能僅從上開通訊監察譯文逕行認
      定被告丙○○確有另販賣海洛因、甲基安非他命予所謂其
      他不詳姓名之人，依法就此部分自應諭知被告丙○○、戊○○無罪，惟依公訴意旨，此部分與被告丙○○、戊○○
      前經本院論罪科刑之共同連續販賣第一級、第二級毒品罪
      間，各有連續犯之裁判上一罪關係存在，本院就此部分爰
      均不另為無罪之諭知，附此敘明。
據上論斷，應依刑事訴訟法第299 條第1 項前段，毒品危害防制
條例第4 條第1 項、第2 項、第18條第1 項前段、第19條第1 項
，修正後刑法第2 條第1 項前段、第11條，修正前刑法第28條、
第30條第1 項前段、第2 項、第47條、第55條、第56條，刑法第
37條第1 項，判決如主文。
本案經檢察官董良造到庭執行職務。
中    華    民    國    95    年    11    月   22     日
                  刑事第十二庭審判長法  官 游紅桃
                                    法  官 王美玲
                                    法  官 江俊彥
上正本證明與原本無異。
如不服本判決，應於判決送達後10日內向本院提出上訴狀（應附
繕本），上訴於臺灣高等法院。
                                    書記官 施春祝
中    華    民    國    95    年    11    月   22     日
附錄論罪科刑法條全文
毒品危害防制條例第4條第1項、第2項
製造、運輸、販賣第一級毒品者，處死刑或無期徒刑；處無期徒
刑者，得併科新臺幣1 千萬元以下罰金。
製造、運輸、販賣第二級毒品者，處無期徒刑或7 年以上有期徒
刑，得併科新臺幣7 百萬元以下罰金。


司法院資訊處製作；財團法人民間司法改革基金會備份。
